【裁判字號】    97,上易,958
【裁判日期】    971222
【裁判案由】    竊盜
【裁判全文】
臺灣高等法院高雄分院刑事判決         97年度上易字第958號
上  訴  人  臺灣高雄地方法院檢察署檢察官
被      告  丙○○
被      告  甲○○
被      告  乙○○
上列上訴人因被告竊盜案件，不服臺灣高雄地方法院96年度易字
第3633號中華民國97年10月9 日第一審判決（起訴案號：臺灣高
雄地方法院檢察署96年度偵續字第318 號），提起上訴，本院判
決如下：
    主  文
上訴駁回。
    理  由
壹、證據能力部分：
一、被告以外之人於偵查中向檢察官所為陳述，除顯有不可信之
    情況者外，得為證據；刑事訴訟法第159 條之1 第2 項定有
    明文。偵查中對被告以外之人所為之偵查筆錄，或被告以外
    之人向檢察官所提之書面陳述，性質上均屬傳聞證據。惟現
    階段刑事訴訟法規定，檢察官代表國家偵查犯罪、實施公訴
    ，依法其有訊問被告、證人及鑑定人之權，證人、鑑定人且
    須具結，實務運作時，檢察官偵查中向被告以外之人所取得
    之陳述，原則上均能遵守法律規定，不致違法取供，其可信
    度極高。被告以外之人前於偵查中已具結而為證述，除反對
    該項供述得具有證據能力之一方，已釋明「顯有不可信之情
    況」之理由外，不宜即遽指該證人於偵查中之陳述不具證據
    能力。本件證人即臺灣塑膠工業股份有限公司（下稱台塑公
    司）仁武廠管理課副課長丁○○、管理處處務高級專員顏明
    彰、台麗朗廠廠務專員李憲當、警衛室警衛吳俊毅、全明新
    有限公司（下稱全明新公司）負責人陳弘雄、天鋒企業有限
    公司（下稱天鋒公司）負責人余協唐，及共同被告丙○○、
    甲○○於於偵查中，均曾以證人身分具結而為陳述，被告丙○○、甲○○、乙○○均未曾提及檢察官在偵查時有不法取
    供之情形，且未釋明其等之供述有顯不可信之情況，則以上
    各證人於偵查中之證言自具有證據能力。
二、被告以外之人於審判外之陳述，雖不符刑事訴訟法第159 條
    之1 至之4 等4 條之規定，而經當事人於審判程序同意作為
    證據，法院審酌該言詞陳述或書面陳述作成時之情況，認為
    適當者，亦得為證據；刑事訴訟法第159 條之5 第1 項定有
    明文。立法意旨在於傳聞證據未經當事人之反對詰問予以核
    實，原則上先予排除，惟若當事人已放棄反對詰問權，於審
    判程序中表明同意該等傳聞證據可作為證據，基於尊重當事
    人對傳聞證據之處分權，及證據資料愈豐富愈有助於真實發
    見之理念，且強化言詞辯論主義使訴訟程序得以順暢進行，
    上開傳聞證據亦均具有證據能力。被告丙○○、甲○○、乙○○於原審及本院調查證據時，知悉證人丁○○、李憲當、
    余協唐、陳弘雄及共同被告丙○○、甲○○、乙○○於警詢
    之陳述，暨廠商自備工具物品清單、物品出入場憑單、工程
    供料出廠清單、工程帶料出廠憑單、廠區及查獲物品之照片
    、承包商出勤人員明細表、切結書及其附件、失竊物品清單
    、入廠申請單、生產投鹽等工作承攬書、紡絲課前乾機體清
    理工程預約工程承諾書、台塑公司仁武廠出入廠管理規則、
    仁朗回收增設配管工程承攬書等文件，均係屬被告以外之人
    於審判外之言詞陳述，惟於原審及本院審理時均表示同意作
    為證據使用，且經審酌以上各證人於警詢之證述，並無何非
    法取供等情形，且各文書之內容，與被告丙○○、甲○○、
    乙○○如何進出台塑公司仁武廠區及在台麗朗廠搬取何種物
    品之待證事實有所關聯性，認為以之作為本案之證據亦屬適
    當，均具有證據能力。
貳、實體部分：
一、公訴意旨略以：被告丙○○、甲○○與乙○○為全明新公司
    員工，竟基於共同意圖為自己不法所有之犯意聯絡，於民國
    95年8 月1 日7 時11分許，由被告丙○○駕駛全明新公司車
    牌F3-2491 號自小貨車搭載被告甲○○、乙○○，結夥進入
    高雄縣仁武鄉○○路100 號台塑公司仁武廠，將車駛至廠區
    內之台麗朗廠，徒手將天鋒公司向台塑公司請領、屬於台塑
    公司所有之不鏽鋼法蘭及彎管等物品共124 件，裝入自備飼
    料袋後，搬運、放置於自小貨車上而竊取之；適台麗朗廠廠
    務專員李憲當於距離約50至60公尺處巡邏經過發覺有異，被
    告丙○○遂駕駛自小貨車朝李憲當方向前進，至距離約10公
    尺處，隨即左轉行駛並前往廠區內之鹹廠，在該處停留等候
    約20分鐘。嗣於同日7 時45分許，被告丙○○再駕駛自小貨
    車搭載被告甲○○、乙○○欲離廠，行駛至廠區大門警衛室
    時，竟提前在警衛室後方約10公尺處將車輛暫停，被告甲○○、乙○○隨即下車，由專屬人員進出門口離開廠區，被告
    丙○○則下車刷畢人員卡及車輛卡後，欲往廠區外方向行駛
    ，惟至廠區大門口時，遭警衛吳俊毅攔檢，吳俊毅依出入廠
    管理規則檢查車內物品，當檢查貨車前座完畢後，欲繞行至
    後車廂檢查，尚未完成放行程序之際，被告丙○○突逕行駛
    離，吳俊毅隨即吹哨要求停車，仍不理會；因認被告丙○○
    、甲○○、乙○○涉犯刑法第321 條第1 項第4 款結夥三人
    以上竊盜罪云云。並以：(一)被告丙○○、甲○○、乙○○於
    警詢及偵查中之供述；(二)丁○○、李憲當、余協唐、陳弘雄
    於警詢及偵查中之證述；(三)顏明璋、吳俊毅於偵查中之證述
    ；(四)廠商自備工具物品清單、物品出入場憑單、工程供料出
    廠清單、工程帶料出廠憑單、廠區及查獲物品之照片、承包
    商出勤人員明細表、被告丙○○親簽之切結書及其附件、失
    竊物品清單、入廠申請單、生產投鹽等工作承攬書、紡絲課
    前乾機體清理工程預約工程承諾書、台塑公司仁武廠出入廠
    管理規則、仁朗回收增設配管工程承攬書、F3-2491 號自小
    貨車行車執照及保險證等件，為其主要論據。
二、訊據被告丙○○、甲○○、乙○○雖坦承在台塑公司仁武廠
    台麗朗廠徒手搬運不銹鋼法蘭及彎管等物至F3-2491 號車自
    小貨車，並由被告丙○○駕車搭載被告甲○○、乙○○離開
    廠區，惟均否認有結夥竊盜之犯行：(一)被告丙○○辯稱：案
    發前晚在全明新公司開會，老闆陳弘雄交代我到台麗朗廠拿
    法蘭及彎管，叫我拿到鹹廠；隔天我與甲○○、乙○○在台
    麗朗廠將東西搬上車後，就載到鹹廠修理機器，因忘記卸下
    來，後來我載甲○○、乙○○到仁武廠斜對面吃早餐，忘記
    車子後面有載東西，出廠時，警衛吳俊毅檢查駕駛座左右側
    後，揮手表示可以離開，我纔將車開到前方，停下來等甲○○、乙○○上車，沒有聽到吳俊毅吹哨子；吃早餐時，接到
    同事電話，纔知道有將東西載出廠，我立即把東西載回去；
    因台塑公司要求簽切結書纔可離開，我有簽，但當時很緊張
    ，又看不懂字，清單所載失竊物品，有些我根本就不知道。
    (二)被告甲○○辯稱：丙○○載我去上班，因台塑公司仁武廠
    鹹廠那邊的堆高機8 點要使用，所以我們提早進廠修理，進
    廠後，丙○○有叫我與乙○○幫忙搬飼料袋，不知道裡內裝
    什麼東西，載到鹹廠後，再去修理堆高機，因為要出去吃早
    餐，所以忘記把東西卸下來。(三)被告乙○○辯稱：要去鹹廠
    修理堆高機，丙○○說老闆要向別的公司借樣品看，纔一起
    下車搬，載回鹹廠時，不知道丙○○未將東西卸下，我與甲○○修理堆高機後，就與丙○○出去吃早餐。
三、按犯罪事實應依證據認定之，無證據不得認定犯罪事實；不
    能證明被告犯罪者，應諭知無罪之判決；刑事訴訟法第154
    條第2 項、第301 條第1 項定有明文。刑事訴訟上證明之資
    料，無論其為直接或間接證據，均須達於通常一般之人均不
    致有所懷疑，而得確信其為真實之程度，始得據為有罪之認
    定，若關於被告是否犯罪之證明未能達此程度，而有合理懷
    疑之存在，致使無從形成有罪之確信，根據「罪證有疑，利
    於被告」之證據法則，即不得遽為不利被告之認定（最高法
    院76年度台上字第4986號判例參照）。刑法上之竊盜罪，須
    意圖為自己或第三人不法之所有，而取他人所有物，為其成
    立要件（最高法院23年上字第1892號判例參照）。經查：
  (一)依全明新公司負責人陳弘雄所稱：「因承包台塑仁武廠建廠
    設備工程，有派員工至台麗朗廠搬運不銹鋼法蘭及彎管等材
    料」（警卷第21頁）；「丙○○、甲○○、乙○○都是全明
    新公司的正式員工，是我要他們去搬；案發前晚有交待丙○○去廠區內拿，我每天都會進廠，是進廠後要參考用的；交
    待丙○○有空過去拿，沒有指明要他帶到何區，只說我進廠
    後會電話聯絡，他再拿給我看」（偵查卷第13頁；偵續卷第
    44、45頁）；「台麗朗廠那邊有特殊材料，我在案發前晚有
    找了幾個幹部，跟他們說找看看材料在那裡，我進廠後就可
    以參考」（原審卷第176 頁），足認被告丙○○、甲○○、
    乙○○至台麗朗廠將不銹鋼法蘭及彎管搬上車，係因職務關
    係受全明新公司負責人陳弘雄指揮監督所為，其等是否確有
    為自己不法所有之意圖，已有疑問。
  (二)被告丙○○、甲○○、乙○○搬運之不銹鋼法蘭及彎管雖屬
    台塑公司所有，但係由天鋒公司因承包配管工程而向台塑公
    司請領並放置在台麗朗廠區內之事實，業經天鋒公司負責人
    余協唐證述明確（警卷第25頁、偵續卷第14、15頁），而全
    明新公司負責人陳弘雄始終證稱：「有向同在台塑公司仁武
    廠內施工之天峰公司，事先表明要借用不銹鋼法蘭及彎管，
    作為施工材料尺寸參考」（警卷第22、23頁、偵查卷第13頁
    、偵續卷第44頁、原審卷第178 頁），核與天鋒公司負責人
    余協唐所稱：「因承包電管工程向台塑仁武廠請領不銹鋼法
    蘭及彎管，未施工之材料放在台麗朗廠區內，全明新公司陳
    弘雄有打電話向我借調；實際搬運時沒有告知我，但我們雙
    方有口頭承諾」（警卷第25頁）；「陳弘雄口頭上有跟我借
    不鏽鋼法蘭及彎管；我有告訴陳弘雄不鏽鋼法蘭及彎管放置
    的處所；我是借他，沒有特別問其用途」（偵查卷第14頁、
    偵續卷第14、15頁）；「陳弘雄說要載，數量不一定，當時
    我有答應他，他沒有說何時找人去載」（原審卷第172 頁）
    ，並無不符。全明新公司負責人陳弘雄囑其員工即被告丙○○、甲○○、乙○○搬取不銹鋼法蘭及彎管之目的，僅在借
    用以供全明新公司在廠區內施工之參考，且於搬運以前已經
    獲得持有人即天峰公司之同意，縱未經告知所有人即台塑公
    司，亦難認定係具有不法所有之意圖。
  (三)台麗朗廠廠務專員李憲當雖指稱：「發現丙○○、甲○○、
    乙○○搬運不銹鋼法蘭及彎管時，欲向前查問及阻止時，他
    們不予理會即迅速離開」（警卷第19頁），惟其亦稱：「我
    距離他們10幾公尺，該處是十字路口，一邊是水塔、一邊是
    廢水，環境比較吵雜，我不敢確定他們有無聽到我叫他們停
    車之聲音；他們開車離開時，看起來就跟平常一樣，因為廠
    區內有規定時速不得超過30公里，他們有照規定限速行駛」
    （偵查卷第22頁、原審卷第166 頁）；並不足以認定被告丙○○、甲○○、乙○○於搬運不銹鋼法蘭及彎管之際，有何
    特殊異常之情。而警衛吳俊毅雖指稱：「我準備要繞道檢查
    後座裝載物品時，丙○○就將車子開走，我立即吹哨子要他
    停車，但他不予理會」（偵續卷第43頁），然其亦稱：「當
    時車子停在廠內，丙○○人有出來刷卡，要開出廠時，我攔
    下來要做檢查，他有配合；丙○○把車子開走時，車速不快
    ；我有吹哨子，但無法確定他有無聽到我吹哨的聲音；我沒
    有告訴丙○○，說我還要檢查車子後面的東西；我繞到車子
    後面時，無法確定丙○○當時車窗是否已經關閉；丙○○要
    出去時，還有其他車子在進出」（偵查卷第21頁；原審卷第
    183 、184 頁），亦不足以認定被告丙○○係有意將不銹鋼
    法蘭及彎管載出。倘被告丙○○、甲○○、乙○○於搬運之
    初係有意竊盜，何須循正常離廠程序而停車受檢？吳俊毅復
    未告知仍要檢查後座，被告丙○○依前後車正常關係位置而
    行駛，離開之際車速不快，則其未聽聞吹哨聲音而停車，應
    係已經關閉車窗所致，不能指有故意逃避檢查之情。
  (四)被告丙○○、甲○○、乙○○離開台塑公司仁武廠區之時間
    ，係在早上7 時45分許，所稱係外出用餐，並非完全不合情
    理。其等離廠外出，因無其他交通工具，並圖一時方便，乃
    將不銹鋼法蘭及彎管一併隨車載出，雖有違反廠區內之相關
    管制，但被告丙○○、甲○○、乙○○既屬廠區內現有承包
    工程廠商即全明新公司之員工，且係受負責人陳弘雄之指示
    而搬運，仍須聯絡陳弘雄查看所取得之不銹鋼法蘭及彎管是
    否符合需求，則其等雖以該小貨車為交通工具而外出用餐，
    於用餐完畢後仍應會原車返回施工處所，故全明新公司負責
    人陳弘雄始終證稱：「丙○○、甲○○、乙○○不是偷竊，
    該批材料是我口頭向天峰公司余協塘借用，因一時疏忽未向
    台塑公司仁武廠監工單位報備，所以造成誤會」（警卷第22
    、23頁）；「丙○○、甲○○、乙○○都是全明新公司的正
    式員工，是我要他們去搬；東西在仁武廠內，沒有出廠單不
    可以帶出來，但仁武廠區很大，我叫他們去台麗朗廠找找看
    ，有要求找到時通知我，但尚未通知我，他們就被抓，因為
    將東西帶出廠區吃早餐；我每天都會進廠，是進廠後要參考
    用的；是交待丙○○有空過去拿，我沒有指明要他帶到何區
    ，只說我進廠後會電話聯絡，他再拿給我看；台塑公司當天
    早上8 時30分至9 時在追那批東西時，我馬上找人與丙○○
    聯絡，我得到的訊息是他們誤將東西帶出廠區吃早餐，我有
    叫他們將東西載回來」（偵查卷第13頁；偵續卷第44至46頁
    ）；「沒有叫他們把東西搬離仁武廠，因為有管制，東西不
    能搬出來；照規定是7 點以後纔能進廠，正常班是8 點，但
    有時因工作需求，會在7 時以前就進入廠區；我交代去找材
    料，沒有說找到後要放那裡，只說我進廠後再去看」（原審
    卷第176 至178 頁），應係符合實情，不能指其故意迴護。
  (五)且台塑公司仁武廠警衛課之莊玄樑亦稱：「我負責處理異常
    情形，李憲當在8 點打電話跟我講，說巡邏時發現全明新公
    司貨車有竊取東西出廠，他攔截後，對方沒有停車，直接往
    西廠方向離開，叫我不要讓這台車出廠，我聯絡代理領班注
    意，但代理領班說車子7 點40幾分就已出廠、有些東西沒有
    檢查到；我在8 點多聯絡全明新公司負責人陳弘雄，說根據
    李憲當的說法，他們公司的車有拿一些材料出廠，我們警衛
    有些東西沒有檢查到，要陳弘雄聯絡司機開車回來讓我們檢
    查；李憲當又打電話，說他已經聯絡過，並限定該車在9 點
    30分以前把東西載回來；丙○○把全部東西載回來後，我就
    和監工負責清點；我當時沒有問為何把東西載出去，丙○○
    也沒有說明為何把東西載出去，也沒有承認是偷的；因李憲
    當給我的訊息是不鏽鋼法蘭及彎管被偷走，所以我纔聯絡全
    明新公司把東西載回來」（原審卷第208 至210 頁），核與
    全明新公司負責人陳弘雄所述聯絡載回不鏽鋼法蘭及彎管之
    經過，亦相合。足認被告丙○○、甲○○、乙○○係因搬
    運不銹鋼法蘭及彎管後即駕車外出用餐之接連舉動，以致造
    成台塑公司相關人員懷疑其等係屬竊盜並有意攜贓離開廠區
    之誤會。
  (六)至於被告丙○○當天簽立之切結書，雖以附件載明其載離廠
    區之物品明細及數量，並有「未經同意私自拿取」之用語，
    然依天鋒公司負責人余協堂所稱：「是天鋒公司與全明新公
    司借調材料問題，因未向台塑公司仁武廠監工單位報備所造
    成的誤會，不是丙○○、甲○○、乙○○要竊取不鏽鋼法蘭
    及彎管」（警卷第26頁）；「他們載走的數量，是台塑公司
    清點廠內應有的備料單，減去我放在台塑廠內的實際存量所
    得之數字，與車上數量有差距的部分，我放另一處的廠區，
    有與台塑的監工清點過沒有問題」（偵查卷第14頁）；「東
    西有全部找回來，這些不鏽鋼法蘭及彎管有些是放在陳弘雄
    的工地裡面，把在其他工地找到的、丙○○載回來的、我工
    地原來的材料加起來，就是剛好我跟台塑公司領用的材料」
    （原審卷第180 頁），足認被告丙○○、甲○○、乙○○當
    天搬運及載回之數量，兩者應相符合，並無短少問題。況台
    塑公司仁武廠警衛課之莊玄樑業已明確證稱：「切結書是當
    場請丙○○簽的，當天我跟丙○○說，如果這些東西確實是
    他載出廠，就請他簽名切結，丙○○說是他載出去的，但我
    沒有問他為何把東西載出去，丙○○也沒有承認東西是他偷
    的」（原審卷第208 至210 頁），自難憑此推論本件係屬竊
    竊。
四、綜上各項，公訴人所舉事證並無法使本院確信被告丙○○、
    甲○○、乙○○涉有結夥三人之加重竊盜犯行。此外，復查
    無其他積極證據，足資證明被告丙○○、甲○○、乙○○確
    有結夥三人之加重竊盜犯行，其等犯罪均屬不能證明，自應
    為無罪之諭知。原審因而以不能證明犯罪，而為無罪之諭知
    ，核無違誤；檢察官上訴意旨，猶執前詞，指摘原判決不當
    ，為無理由，應予駁回。
據上論斷，應依刑事訴訟法第368 條，判決如主文。
本案經檢察官鄭銘謙到庭執行職務。
中    華    民    國    97    年    12    月    22    日
                  刑事第五庭    審判長法  官  曾永宗
                                      法  官  任森銓
                                      法  官  王伯文
以上正本證明與原本無異。
本判決不得上訴。
中    華    民    國    97    年    12    月    22    日
                                      書記官  黎  珍


司法院資訊處製作；財團法人民間司法改革基金會備份。
